臺灣臺中地方法院民事裁定　九十三年度金字第六號
　　原　　　告　甲○○
　　被　　　告　乙○○
右當事人間請求損害賠償事件，經本院刑事庭移送前來（九十二年度附民字第三二三
號），本院裁定如左：
    主      文
原告之訴駁回。
訴訟費用由原告負擔。
    理      由
一、按因犯罪而受損害之人，於刑事訴訟程序固得附帶提起民事訴訟，對於被告請求
    回復其損害，但必限於起訴之犯罪事實侵害個人私權致生損害者，始得提起之，
    否則縱令得依其他事由，提起民事訴訟，亦不得於刑事訴訟程序附帶為此請求（
    最高法院六十年台上字第六三三號判例意旨參照）。又移送民事庭之附帶民事訴
    訟，應適用民事訴訟法，縱移送前提起此項訴訟不合刑事訴訟法第四百八十七條
    所定之要件，而有同法第五百零二條第一項關於訴之不合法之規定情形時，亦應
    依民事訴訟法第二百四十九條第一項第六款之規定，以裁定駁回之（最高法院八
    十四年度台抗字第五九三號判決意旨參照）。
二、本件原告因被告違反期貨交易法案件，於刑事訴訟程序附帶提起民事訴訟，請求
    判決被告應給付原告美金五萬元，及自起訴狀繕本送達翌日起至清償日止，按年
    息百分之五計算之利息。經刑事庭依刑事訴訟法第五百零四條第一項規定，就被
    告部分之附帶民事訴訟，以裁定移送民事庭。
三、本件被告被訴之犯罪事實為：被告與訴外人謝敏恆、許貴雁等人因共同未經許可
    ，擅自經營期貨經理事業、期貨顧問事業，而犯期貨交易法第一百十二條第五款
    之罪，此有本院九十二年度金訴字第二二號刑事判決可稽。然查期貨交易法第一
    百十二條第五款，係因應同法第八十二條條第一項有關期貨經理事業、期貨顧問
    事業，須經主管機關之許可並發給許可證照，始得營業之規定，而對未經許可經
    營該事業者，予以犯罪化之規定。該犯罪處罰規定，尚與民法侵權行為之規定無
    必然關係，亦即，若有該條之情形經起訴判刑者，因該犯罪事實與侵害個人私權
    無涉，依法自不得提起刑事附帶明事訴訟。經查本件原告提起附帶民事訴訟之事
    實，乃係主張被告曾立下協議書保證其公司之可靠性及合法性，日後若其公司發
    生任何狀況，被告個人願意負責處理及償還一切損失，又被告之行為除違反期貨
    交易法外，更有以欺騙之手段騙取投資人資金等語。然原告縱使依協議書之約定
    得向被告求償，亦係基於兩造之契約約定，並非基於侵權行為之法律關係而為之
    ；再者，原告所主張被告有以欺騙之手段騙取原告之投資金云云，因就涉及詐騙
    之事實部分，於刑事判決所認定之犯罪事實中，並未併同為具體認定，該涉及詐
    欺（即民法侵權行為）部分，既未經本院上開刑事案件認定為犯罪事實在內，原
    告自不得於刑事程序中，附帶提起本件民事訴訟向被告求償。依首開說明，本件
    原告之訴，於法未合，自應予駁回。
四、依民事訴訟法第二百四十九條第一項第六款、第九十五條、第七十八條，裁定如
    主文。
中　　　華　　　民　　　國　　九十三　　年　　　五　　　月　　　二十　　日
                                    臺灣臺中地方法院民事第三庭
~B法　　　官　李悌愷
右為正本係照原本作成。
如對本裁定抗告，應於送達後十日內向本院提出抗告狀。
中　　　華　　　民　　　國　　九十三　　年　　　五　　　月　　　二十　　日
~B法院書記官
